【裁判字號】    92,上易,432
【裁判日期】    920328
【裁判案由】    損害債權
【裁判全文】
臺灣高等法院高雄分院刑事判決          九十二年度上易字第四三二號
    上訴人
    即自訴人  甲○○
    被    告  丙○○
              （長谷生活科技股份有限公司即長谷建設股份有限公司法定代理人）
    被    告  乙○○（長捷開發股份有限公司法定代理人）
    被  告  椰來香餐廳老闆查.
右上訴人因被告妨害公務等案件，不服臺灣高雄地方法院九十二年度自字第三十五號
中華民國九十二年一月二十三日第一審判決，提起上訴，本院判決如左：
      主      文
原判決撤銷，發回台灣高雄地方法院。
      理      由
一、自訴意旨：如附件自訴狀所述。
二、本件原審判決以：刑事訴訟法第三百十九條規定犯罪之被害人得提起自訴，惟此
    之被害人係指犯罪之直接被害人而言，自訴人自訴被告三人共同涉犯刑法第一百
    三十九條之妨害公務罪嫌，查該罪要件係「損壞、除去或污穢公務員所施之封印
    或查封標示，或為違背其效力之行為者」，是其所指被告等直接侵害者為國家法
    益，自訴人並非本件犯罪之直接被害人，依法自不得提起自訴，乃不經言詞辯論
    ，逕為不受理之判決。
三、惟查自訴人甲○○係以被告丙○○、乙○○違法出租已遭法院查封之房屋予被告
    椰來香餐廳老闆（自訴狀未載此被告之姓名、住址、但於上訴後，已於上訴狀記
    載係林郁雯，住高雄市苓雅區○○○路七七號），其承租人則違法占用該房屋，
    先將查封標示用板蓋住，使其喪失揭示告知大眾之效力，再將查封標示除去，且
    將房屋裝潢，開始營業，讓人誤以為該房屋產權不清，有所顧忌而不敢投標購買
    ，使自訴人之債權難以實現，自足生損害於債權人，因認被告等係犯刑法第一百
    三十九條之妨害公務罪及刑法第三百五十六條之毀損債權罪，原判決僅認自訴人
    非該刑法第一百三十九條妨害公務罪之直接被害人，疏未注意自訴人為損害債權
    人之直接被害人，該二罪之關係，如係應分論併罰，縱妨害公務罪部分不得提起
    自訴，惟毀損債權罪則得提起自訴，原審僅論述妨害公務部分，自有疏誤，如係
    有方法結果之牽連或想像競合犯之裁判上一罪關係，因該損害債權罪之法定刑較
    妨害公務罪之法定刑為重，依刑事訴訟法第三百十九條第二項前段規定，因較重
    之損害債權罪得提起自訴，亦以全部得提起自訴論，原判決疏未注意及此，逕認
    本件不得提起自訴，而為不受理之判決，自有違誤，自訴人上訴意旨指摘原判決
    不當，為有理由，應由本院將原判決撤銷，發回原審法院另為適法之裁判，並不
    經言詞辯論為之。
據上論斷，應依刑事訴訟法第三百六十九條第一項但書、第三百七十二條，判決如主
文。
中    華    民    國        九十二      年      三      月    二十八    日
                              臺灣高等法院高雄分院刑事第四庭
                                  審判長法官  蕭權閔
                                        法官  李嘉興
                                        法官  陳吉雄
右正本證明與原本無異。
不得上訴。
    書記官  黎  珍
中    華    民    國        九十二      年      四      月      一      日
                                                                      Ｈ


司法院資訊處製作；財團法人民間司法改革基金會備份。
